臺灣高等法院刑事判決
110年度侵上訴字第66號
上  訴  人 臺灣桃園地方檢察署檢察官 
被      告 彭康紘


上列上訴人因被告妨害性自主案件，不服臺灣桃園地方法院109
年度侵訴字第33號，中華民國110年1月20日第一審判決（起訴案
號：臺灣桃園地方檢察署108年度偵字第9684 號），提起上訴，
本院判決如下：
    主  文
原判決撤銷。
乙○○對於十四歲以上未滿十六歲之女子為性交，處有期徒刑陸月
。
    事  實
一、乙○○明知代號0000甲000000號之女子（民國00年00月生，真
    實姓名年籍詳卷，下稱A女）為14歲以上未滿16歲之女子，
    竟基於與之性交之犯意，於107年8月3日晚間10時許，在A女
    位於桃園市平鎮區租屋處內(地址詳卷)，未違反A女之意願
    ，以其陰莖插入A女陰道之方式，與A女為性交行為1次。
二、案經A女訴由新竹縣政府警察局新埔分局報告臺灣桃園地方
     檢察署檢察官偵查起訴。
    理  由
壹、程序部分：
一、按性侵害犯罪防治法所稱性侵害犯罪，係指觸犯刑法第221
     條至第227條、第228條、第229條、第332條第2項第2款、
     第334條第2項第2款、第348條第2項第1款及其特別法之罪
     ；又行政機關、司法機關及軍法機關所製作必須公示之文
     書，不得揭露被害人之姓名、出生年月日、住居所及其他
     足資識別被害人身分之資訊，性侵害犯罪防治法第2條第1
     項、第12條第2項分別定有明文。查被告乙○○係涉犯刑法第
     227條第1項之罪名，經檢察官提起公訴，核屬性侵害犯罪
     防治法規定之性侵害犯罪，法院所製作之本案判決係屬必
     須公示之文書，揆諸上開規定，本案判決書如記載關於被
     害人即告訴人「A女」(警詢代號0000甲000000)、被害人之
     父「A女之父」(警詢代號0000甲000000Ａ)、被害人之妹「A
     女之妹」(警詢代號0000甲000000B)之姓名年籍或住所，有
     揭露足以識別被害人身分資訊之虞，爰依上開規定不記載
     其等姓名年籍，而以代號為之（姓名年籍詳卷內代號與真
     實姓名對照表）。
二、證據能力：
　㈠按被告以外之人於審判外之言詞或書面陳述，除法律有規定
    者外，不得作為證據，刑事訴訟法第159條第1項固定有明文
    。惟被告以外之人於審判外之陳述，雖不符同法第159條之1
    至第159條之4條之規定，而經當事人於審判程序同意作為證
    據，法院審酌該言詞陳述或書面陳述作成時之情況，認為適
    當者，亦得為證據；又當事人、代理人或辯護人於法院調查
    證據時，知有第159條第1項不得為證據之情形，而未於言詞
    辯論終結前聲明異議者，視為有前項之同意，同法第159條
    之5第1項、第2項亦有明文規定。經查，檢察官、被告乙○○
    及辯護人對本判決所引用供述證據均同意有證據能力（見本
    院卷第105頁至第107頁），復經本院審酌認該等證據之作成
    無違法、不當或顯不可信之情況，認為以之作為證據應屬適
    當，依上開規定，應認有證據能力。
  ㈡本判決所引用之其餘非供述證據，並無證據證明係公務員違
    背法定程序所取得，亦無顯有不可信之情況，自均得作為本
    判決之依據。
貳、實體認定：
一、認定事實所憑之證據及理由：
　㈠被告乙○○於警詢、檢察官偵查及原審審理時均坦承於107年8
    月3日晚間10時許，在A女位於桃園市平鎮區租屋處內，與A
    女性交之事實(見偵卷第4頁反面、第6頁反面、第44頁反面
    至第45頁、原審卷第64頁、第177頁)，嗣於本院審理時則保
    持緘默(見本院卷第105頁)。辯護人為其辯稱：告訴人A 女
    與家人之證詞是相互矛盾的，被告並未對被害人趁機性交；
    又公訴意旨就案發時間記載「107年8月3日晚間10點」，然A
     女與其胞妹就案發時間之供述，先稱係在107年9 月中秋節
    前，然原審審理時卻又改稱在還沒放暑假時，但觀其於檢察
    官偵訊時供稱「已經放暑假了」。是告訴人A女就各次陳述
    之案發時間，與公訴意旨所載之時間，均有差距，已不是單
    純時間記錯之問題。且乘機性交罪之要件，是當事人處於不
    知、不能抗拒之情況遭性交，惟本案告訴人A 女就其發現遭
    受性侵時之穿著，於警詢時供稱：內外褲都被脫下到膝蓋處
    ，於原審審理時供稱：內褲都有穿著，只是拉到原本不習慣
    之位置，所以覺得鬆鬆的等語。被告之胞妹在警詢時說看到
    之瞬間馬上關門，沒有看清楚；嗣於檢察官偵訊時供稱：看
    到A 女下半身裸露；復於原審審理時供稱：告訴人A 女與被
    告都是保裹著棉被，所以沒有看到下半身等語。此外，就告
    訴人發現自己被乘機性交之反應乙節，告訴人A 女於警詢供
    稱：當時質問被告，被告坐在一旁回應說，受不了才騎上去
    等語；嗣於檢察官偵訊時指稱：被告當時拒絕回應其質問，
    其哭著跑去找妹妹等語；復於原審審理時供稱：忘記了等語
    。是告訴人A 女與其胞妹之個次證述，均前後不一，無法信
    實。至告訴人之父親於警詢供稱：當天凌晨3 點回到家，直
    到早上6 點才看到被告打招呼說要回家等語；嗣於檢察官偵
    訊時供稱：看到被告衝出家門等語，亦前後不一。再者，被
    告雖自白與告訴人為性交，然依卷內資料均係針對被告涉犯
    乘機性交罪嫌部分為指、證述，尚無刑法227 條3 項之證據
    。另外，本案卷內固有驗傷單，依照該文件製作時點，是告
    訴人A 女警詢後隔天才前往醫院，驗傷內容仍無法證明被告
    與A女合意性交，至和解書之簽署時間係在107年10月間，於
    本案證明力顯有不足，尚難為不利於被告事實之認定等語。
  ㈡經查：
  ⒈按告訴人、證人之陳述有部分前後不符，或相互間有所歧異
    時，或因記憶淡忘、或事後迴護被告、或因其他事由所致，
    究竟何者為可採，法院仍得本其自由心證予以斟酌，非謂一
    有不符或矛盾，即應認其全部均為不可採信；尤其關於行為
    動機、手段及結果等之細節方面，告訴人之指陳，難免故予
    誇大，證人之證言，有時亦有予渲染之可能；然其基本事實
    之陳述，若果與真實性無礙時，則仍非不得予以採信（最高
    法院74年台上字第1599號判例要旨參照）；又證人所作先後
    不同之證言，何者為可採，事實審法院本得參酌其他相關證
    據為自由之判斷，苟無違經驗法則，即難指為違法（最高法
    院72年台上字第3976號判例要旨參照）；況認事採證、證據
    之取捨及證據證明力之判斷，俱屬事實審法院之職權，苟無
    違證據法則，自不能指為違法；是供述證據前後雖有差異或
    矛盾，事實審法院非不可本於經驗及論理法則，斟酌其他情
    形，作合理之比較，定其取捨；其就供述證據之一部，認為
    真實者，予以採取，亦非法則所不許。因之，告訴人或證人
    供述之證據，前後縱有差異，事實審法院依憑告訴人或證人
    前後之供述證據，斟酌其他證據，本於經驗法則與論理法則
    ，取其認為真實之一部，作為論罪之證據，自屬合法（最高
    法院90年度台上字第6943號判決意旨參照）。
  ⒉查告訴人A女為92年11月出生，此有A女之年籍資料表1紙（見
    原審保密卷第17頁）附卷可參。又被告於原審審理中自承，
    其知悉A女為15歲之少女（見原審卷第176頁）等語，是被告
    於犯罪事實所示行為時，被害人A女為14歲以上未滿16歲之
    女子，為被告所明知之事實，首堪認定。
　⒊被告於警詢時供稱：伊於107年8月3日晚間，在桃園市平鎮區
    告訴人租屋處與告訴人發生性行為，當天伊有去釣魚，經確
    認照片後，伊確定時間是107年8月3日等語(見偵卷第6頁反
    面)；嗣於檢察官偵查中供稱：伊與告訴人之前係男女朋友
    ，107年8月3日晚間，伊與告訴人有發生性交行為等語(見偵
    卷第44頁至第45頁)；復於原審審理時供稱：伊於107年8月3
    日晚間，在桃園市平鎮區告訴人租屋處與告訴人發生性行為
    等語(見原審卷第176頁)。綜上，被告於警詢、偵查及原審
    審理中，對於其與告訴人發生性交行為乙節，均供承不諱，
    且對於性行為之時間、地點，前後供述均一致而無歧異之處
    ，被告並提供案發當日稍早與告訴人家人一同前往釣魚之照
    片（見偵卷第7頁至第8頁），輔助其陳述案發之日期。
  ⒋證人即告訴人A女於警詢時指稱：伊與被告有發生過一次性行
    為，地點在伊的租屋處；嗣於檢察官偵查中證稱：（性行為
    ）是在107年暑假的期間等語(見偵卷第10頁)；復於原審審
    理證述：伊與被告發生性行為等語(見原審卷第110頁)。雖A
    女就其與被告自承發生性行為之時間，前後供述略有出入，
    然就有發生性交行為之主要基本事實，證述尚無二致。參以
    A女係未滿18歲之少年，且原審審理期日距案發時間已逾2年
    ，囿於A女認知及陳述能力、並隨時間推移而發生漸忘之情
    事，致其未能完整記憶並陳述所經歷事件之日期，尚符情理
    。觀諸A女於警詢、偵查、原審審理時均證述與被告發生性
    交行為，已如上述(見偵卷第9至10頁、原審卷第110至111頁
    )，衡以通常一般之人，隨時間推移，而就事件特徵僅留下
    概括之記憶，除非係例行之日常，特別或紀念日，或有足以
    聯結事件而可推知之日期，否則一般人在歷經數月或數年後
    ，實無法就某事件發生之日期為清晰明確之記憶，此為事理
    之常。是告訴人A 女始終證述與被告性交之主要基本事實，
    縱日期無法確致，尚無礙於「發生性交」事實之認定，且A
    女案發後之107年12月27日，經東元綜合醫院驗傷後，認處
    女膜7點鐘及9點鐘方向有陳舊性裂傷乙節，亦有東元綜合醫
    院受理疑似性侵害事件驗傷診斷證明書1份附卷足稽(見偵查
    保密卷第10頁)，凡此，均足以補強被告上揭自白之真實性
    。被告之辯護人辯稱：本案仍無法證明被告有與A女合意性
    交云云，核屬避就之詞，不足採信。
　㈢綜上，本案事證明確，被告對於14歲以上未滿16歲之女子為
    性交犯行，洵堪認定，應依法論科。
二、論罪：
　㈠查A女係92年11月間出生之人，被告於上開時間對A女為性交
    行為時，A女為14歲以上未滿16歲之女子。是核被告所為，
    係犯刑法第227條第3項之對於14歲以上未滿16歲之女子為性
    交罪。
　㈡本案證據尚不足以積極證明被告對A女為乘機性交犯行：　
  ⒈證人A女於警詢中供稱：「（案發經過為何？家裡是否有其他
    人？）他（指被告）是載我跟我妹妹回家，我回到家大概晚
    間6時許，因為我身體不舒服就吃流感的感冒藥，然後就上
    二樓房間睡覺，後來隔天早上我醒來發現我身上沒有穿衣服
    ，而且感覺下體疼痛。我醒來發現乙○○並沒有離開還在我旁
    邊，我就詢問乙○○為什麼我沒有穿衣服，他就跟我坦承說，
    他有騎上來且有插入，他表示他忍不住才會這樣。且後來妹
    妹也說她有看到乙○○性侵我。」、「（你詢問乙○○是否侵犯
    你時，對方反應為何？）對方有跟我道歉，說『對不起妳昨
    天在睡覺，我受不了所以就騎上去』等話。」、「（案發當
    時妳醒來時衣著狀態為何？）我當時衣服有穿著，內外褲都
    被脫下到膝蓋處，褲子上有血跡。（當時乙○○的衣著狀態？
    ）乙○○當時是穿好衣服的，當時是妹妹上來搖我起床，我醒
    來時就見到乙○○坐在旁邊。」而稱其係在案發翌日，由「妹
    妹搖我起床」，醒來後發覺自己「身上沒有穿衣服」，後又
    改稱「衣服有穿著，內外褲都被脫下到膝蓋處，褲子上有血
    跡」，另下體疼痛，而被告乙○○斯時則「穿好衣服坐在一旁
    」，其直接詢問乙○○發生何事，乙○○即直接向其坦承「妳昨
    天在睡覺，我受不了所以就騎上去，而且有插入等語（見偵
    卷第10頁至第12頁）；嗣於檢察官偵訊時供稱：「（請說明
    當天發生過程？）當天乙○○去學校載我與妹妹回家，回家之
    後我人不舒服，我就先去樓上睡覺，也沒有吃晚餐，吃藥之
    後就睡覺了。後來我突然醒來就看到床上有一攤血，我很緊
    張的哭著跑下去找我妹妹，我對妹妹說我被乙○○性侵，妹妹
    就說她會問乙○○，要我先回房間。（妳醒來時，乙○○在何處
    ？）我醒來時，乙○○好像坐在房間的椅子上。（你有無問乙
    ○○為何有一攤血？）有，但他一直不回答我，所以我就跑下
    去找妹妹。」復改稱其係「自行於睡夢中突然醒來」，並看
    見床上有一攤血，經詢問被告乙○○發生何事，被告乙○○「一
    直不回答我」，其始下樓直接向其胞妹告知遭乙○○性侵等語
    （見偵卷第35頁至第36頁）；復於原審審理時證稱：「（被
    告接妳們回家之後發生何事是否可以再說明一下？）因為我
    那一天有吃感冒藥，有先上去樓上睡覺，然後妹妹在樓下看
    電視，我就在樓上睡覺，結果乙○○有進我房間，之後他就是
    有在我身上一直親、摟，然後他就脫了我褲子，我們就發生
    關係，然後我當下有嚇醒來。（依妳剛剛講的，妳說妳是嚇
    醒，那妳怎麼知道他有在親、摟妳？）我醒來之後看到他在
    我身上，我有問他當時發生什麼事情。（被告怎麼講？）因
    為我那時候已經有看到我的床上有一攤血，我一開始是大哭
    ，然後妹妹有上來。（妳這是回答那個情形，因為妳說妳有
    問被告發生什麼事情，我要問的是被告回答了什麼？）就是
    他有對我發生關係這件事情。」（見原審卷第110頁至第111
    頁）、「（妳的衣著有何不一樣？）只有褲子變化，因為衣
    服都還在。（上衣都好好的，那褲子有什麼變化？）就是有
    被脫過的感覺。（什麼叫做『有被脫過的感覺』？）就那時候
    褲子好像鬆鬆這樣，就沒有拉很上面。（有穿內褲，有穿外
    褲，但是沒有拉到妳平常習慣的位置，是這個意思嗎？）對
    。」等語（見原審卷第126頁至第127頁），而稱其於所稱遭
    被告乙○○為性交行為當時，係吃感冒藥後上樓睡覺，乙○○進
    入其房間，在其身上對其親、摟，兩人並發生關係，而其係
    「當下嚇醒」、「看到他在我身上」，並詢問被告乙○○發生
    何事，被告乙○○向其告知對其發生性交行為，其看見床上有
    一攤血，隨即「大哭」，之後「妹妹有上來」等語。綜上，
    A女就其指述遭被告乙○○乘其服用感冒藥物熟睡之際為性交
    之情節，於警詢中先稱係案發翌日遭證人即A女之胞妹搖醒
    起床，醒後發覺自己「身上沒有穿衣服」，然旋又改稱「衣
    服有穿著，內外褲都被脫下到膝蓋處」，後見「褲子上有血
    跡」，經詢問被告後，被告向其坦承對其為陰莖插入陰道之
    性行為而知悉；復於檢察官訊問時改稱係「自行於睡夢中突
    然醒來」，並「看見床上有一攤血」，其詢問被告發生何事
    ，被告「一直不回答我」，其方下樓直接向其胞妹告知遭乙
    ○○性侵；再於原審審理時更易其詞，稱其在被告對其為性行
    為之際「當下嚇醒」，並目睹被告「在我身上」，後其詢問
    被告發生何事，經被告告知後，方知悉被告乙○○在其身上親
    、摟並對其為性交行為，其隨即「大哭」，而其胞妹則直至
    聽聞其大哭後，上樓察看等情。是告訴人A女歷次所述遭被
    告乙○○為乘機性交之時點，究係性行為之翌日後某時，抑或
    性行為當下被告乙○○猶在其身體上，究係自行清醒起床，抑
    或係遭胞妹搖醒，其清醒後所見本身衣著情形，究係身上並
    無衣物，或是上身衣物完整、下身內外褲遭退到膝蓋處，抑
    或下身均著內衣褲，僅係「褲子好像鬆鬆這樣，就沒有拉很
    上面」，被告乙○○究否確曾向其告知曾對其為性交行為之事
    實，其胞妹究係待其下樓告知遭被告乙○○性侵害之事，抑或
    係聽聞其大哭而主動上樓查看等各節，前後指述不一而有重
    大瑕疵，無法採取。
　⒉證人即A女胞妹於警詢時證稱：「（你如何知道乙○○侵犯A女
    ？）當天乙○○載我跟我姐姐A女回家，後來我姐姐身體不舒
    服就上去睡覺，我先跟乙○○在樓下看電視，不知什麼時候乙
    ○○跑到樓上，等我發現乙○○不見，我就跑到樓上就看到乙○○
    正在侵犯我姐姐。（妳見到乙○○A女的狀況為何？）當時房
    門是關著，我直接打開門，就見到我姐姐躺在床上熟睡，乙
    ○○在我姐姐上面，且沒有穿褲子，乙○○見到我開門楞了一下
    ，我也就趕快把門關起來。（當時A女的衣著狀況為何？）
    因為我馬上把門關起來，所以我沒有看得很清楚。（妳見到
    案發情形後，妳有何反應？）我不敢講，因為爸爸有特別不
    准他們發生關係，所以我就當作不知道這件事。（隔天早上
    你是否有上樓叫A女起床？）對。（妳叫A女起床時，當時狀
    況為何？）我進去時我沒有特別注意乙○○，我就搖A女起床
    ，乙○○似乎是坐在旁邊。」、「（妳是否有跟其他人說過此
    事？）我只有跟A女說過此事。（A女是否有跟妳聊到此事？
    ）她有跟我聊到她被乙○○性侵，還有乙○○的一些事。」等語
    （見偵卷第22頁至第23頁），而稱其係案發當日開啟其與A
    女同睡房間之房門，目睹A女熟睡，被告乙○○則在A女身上且
    「沒有穿褲子」，其立刻將門關上，故對A女之穿著並不清
    楚，又因其父曾特別禁止A女與乙○○發生性行為，故其即「
    當作不知道這件事」，翌日其「搖A女起床」，嗣後某時A女
    始與其聊及遭被告乙○○性侵害之事；復於檢察官訊問時供稱
    ：「（請描述事發當天妳所看到的情況？）當天乙○○先打電
    話給我爸爸說要載我和姊姊回家，因為當時爸爸還在上班，
    吃完晚餐後，姊姊因為感冒不舒服先去樓上睡覺，我看到乙
    ○○不在1樓，我就去樓上，打開我與姊姊同睡的房間，看到
    乙○○在姊姊的上面，因為開門聲音很大，乙○○回頭看到我，
    就馬上從姊姊身上跳離開，我就離開現場，後來姊姊就馬上
    下樓，哭著對我說她被乙○○侵犯，我就叫姊姊先回房間。」
    、「（妳開房間門時，姐姐是醒著還是睡覺？）在睡覺。（
    當下乙○○是否有穿衣服？）好像沒有，我一開門看到之後，
    就馬上關起來，而姐姐下半身是裸露的，乙○○跨坐在姐姐身
    上，但我不知道她有沒有穿衣服。」等語（見偵卷第37頁正
    、反面），而稱其於案發當晚打開其與A女同睡之房間，見
    被告乙○○跨坐在A女身上，乙○○「好像沒有」穿衣服，而「
    姐姐下半身是裸露的」，被告乙○○回頭驚見其開門，旋即跳
    離A女身體，其即離開現場，然A女亦「馬上下樓，哭著對我
    說她被乙○○侵犯」等語；再於原審審理時證稱：「（回家之
    後發生什麼事情？）回家之後就是姐姐後來告訴我，我才知
    道。（姐姐告訴妳才知道，妳有沒有親眼看到？）我上去的
    時候我就看到康紘在她上面，我也不知道發生什麼事，因為
    我那時候在樓下，我看到康紘不見有一段時間，然後我就上
    去樓上看，結果康紘在我姐姐的上面，而且當天我姐姐就吃
    藥有點不太舒服，我就剛好順便上去看她，就看到康紘在她
    上面。（妳看到有何反應？）就嚇到。（嚇到然後呢？）姐
    姐那時候還在睡覺，可是康紘就看到我，因為我開門，康紘
    就看到我，他就移到別的地方，就沒有在她上面。（接著呢
    ？）接著我就問他們在幹嘛，他就一直跟我講『沒有幹嘛』。
    （當時妳姐姐的衣物狀況是如何？）因為她吃藥就在睡覺。
    （妳看到姐姐當時，妳不是說被告移開了嗎，妳姐姐躺在那
    邊，是否如此？）棉被是遮著。（當時的被告就是康紘是在
    妳姐姐身上，但是兩者之間還有一個棉被，是否如此？）不
    是，是2個人然後再一件棉被。（2個人在同一件棉被？）對
    。（被告離開之後棉被呢？）一樣是在身上。（在誰身上？
    ）2個人身上，因為康紘是這樣拉過去，因為那棉被是大的
    。（所以妳也沒有看到姐姐當時衣服的狀況？）上面只能看
    到頭跟肩膀，然後我當時看到只有肩膀是露出來的。（妳剛
    剛有說妳去問康紘發生了什麼事情，那他說什麼？）他說『
    沒有什麼啊』，他就說幫她蓋被子之類的，接著我就說『喔』
    ，我就下來了。（妳自己下來而已？）對，我自己下來，結
    果他們還在樓上。（那時候妳姐姐還在睡覺嗎？）對，因為
    那陣子我都會拿康紘手機在玩，其實我也是上去看一下然後
    就下來，他們就說沒有幹嘛，我就走下來繼續玩我手機跟看
    電視，過沒多久康紘就下來了，他就跟我拿手機說他要走了
    。」（見原審卷第143頁至第146頁）、「（依照妳當時的知
    識還有學校有教的，妳認為可能發生什麼事？）我感覺他在
    用姐姐。（妳覺得乙○○在如何用妳姐姐，那個時候會讓妳嚇
    一跳，到底是讓妳想到什麼事妳會嚇一跳？）就是學校教那
    樣，就是性行為之類的。」、「（妳方才告訴檢察官說在開
    門之後，妳看到姐姐只有露出脖子跟肩膀，請問就妳看到的
    肩膀是看到姐姐的衣服還是看到她的光裸的樣子？）沒有衣
    服，就是肩頭光裸，就直接看到皮膚。（妳看到被告的衣著
    如何，就是他上身下衣，他不是有跳下來嗎？）他上面有穿
    衣服，下面我看不到。」、「（我就是聽不懂妳的意思，那
    麻煩妳再講一次，妳開門以後妳看到被告跳下床在整理現場
    ，那個時候被告的下半身被棉被所遮著，然後上半身衣著完
    好，那接下來呢，妳看到的被告？）被告就是坐著，繼續裹
    著棉被，然後我姐就是躺著的，然後他就直接跳過去坐著，
    我問他在幹嘛，他就跟我一對一這樣講話，姐姐那時候就一
    直說什麼不要用她之類的，講完的時候我就問被告說到底在
    幹嘛，他就說可能叫她起來吃藥，不然就是什麼樣，因為那
    時候我們都還沒有吃飯，就是要等爸爸回來用，然後我就質
    問康紘事情的時候，他就一直講就是沒有幹嘛，就一直叫她
    起來這樣，講完的時候他就講，就一直講沒有，然後我就也
    信了，然後我就下來。（所以整個過程裡面妳都沒有看到被
    告的下半身，被告始終都裹著棉被？）完全沒有。（所以那
    一天妳上去2樓的時候，因為棉被蓋著的關係，所以妳從頭
    到尾沒有看過被告的下半身以及妳姐姐的下半身嗎？）對。
    」、「（既然有看到被告一開始就做妳懷疑的性交知識，而
    且在妳開門發出聲響後被告又很快的跳下來並且坐著整理現
    場的動作，那妳沒有更進一步懷疑被告其實是在做不好的事
    情？）所以我當時才會去質問康紘他到底在幹嗎。（質問以
    後妳有再去確認姐姐的狀況嗎？）就是等康紘走了之後我才
    有一直去問姐姐。」、「（妳當天到底是如何知道被告與姐
    姐發生性行為？）姐姐有哭著跟我講。（姐姐是如何哭著告
    訴妳，她是哭著告訴妳什麼內容？）姐姐說乙○○對她發生這
    種性行為。」（見原審卷第151頁至第159頁），而稱案發當
    日其開啟被告乙○○與A女所在房間之房門，見被告乙○○與A女
    同蓋一床棉被，被告乙○○並在A女身上從事疑似性行為之舉
    動，其即與被告乙○○一對一講話而當場質疑被告乙○○「在幹
    什麼」，而A女亦「一直說什麼不要用她之類的」，然被告
    乙○○始終表示「沒有幹嘛」，其即聽信乙○○所言而下樓，而
    因被告乙○○與A女身上蓋有棉被，其僅目睹A女肩頭裸露，但
    全程不曾目睹被告乙○○及A女下半身之衣著狀況，且其係直
    至被告乙○○離開渠等住處，才詢問A女究竟發生何事，A女則
    哭泣向其告知被告乙○○對之性交等情。綜上，證人即A女之
    胞妹倘在其住處內，驚見被告乙○○竟在A女熟睡之際，對A女
    為A女之父所特別禁止之性交行為，則其就本身驚查上情之
    經過及A女就此情之反應，亦應印象鮮明、記憶深刻，而無
    誤認混淆之情。然觀諸證人即A女胞妹所證上情，其就所稱
    案發當日目睹被告乙○○在A女身上疑似從事性交行為後，究
    係「當作不知道這件事」旋即離開，抑或曾「當場質問被告
    乙○○在幹嘛」；另就證人A女究係於案發翌日始向其提及遭
    被告乙○○性侵害一事，抑或在遭其撞見與被告乙○○疑似為性
    行為後，旋即下樓向其哭訴係遭被告乙○○乘機性交，甚或在
    其質問被告乙○○「在幹什麼」當下，即曾當場「說什麼不要
    用她之類的」；又其目睹被告乙○○疑似對A女為性行為之際
    ，究係看見被告乙○○「沒有穿褲子」、抑或僅看見A女「下
    半身裸露」，甚或實則未曾目睹乙○○與A女下半身穿著情形
    等各節，所證情節竟前後迥異、相互矛盾，且與證人A女前
    揭所證各節亦互核不符；況依證人即A女胞妹歷次所證，被
    告乙○○對A女所為性交行為並未得A女同意此節，亦均係A女
    片面向其告知。基此，自無以證人即A女胞妹上開前後反覆
    而難認屬實，及自A女處片面聽聞而來之說詞，遽為被告乙○
    ○不利之認定。
　⒊證人即A女之父於警詢中證稱：「（你案發當天是否有回家？
    ）我回到家時已經是凌晨3點多。（你回到家後是否有到過Ａ
    女的房間？）沒有。我就回房間睡覺。（案發當天妳是否有
    遇到乙○○？）當天早上我6點有遇到乙○○，他還有跟我打招
    呼，表示他到家裡陪我女兒。（案發當天你是否有發現異狀
    ？）我是後來到Ａ女的房間，發現她在哭並表示乙○○玩她，
    我就有罵我女兒，妳答應不隨便發生性行為，Ａ女就有說她
    是不舒服吃藥後就上樓睡覺，也不知道乙○○何時上來，也說
    她下體很痛。」等語（見偵卷第18頁至第19頁）；嗣於檢察
    官偵訊時證稱：「（請說明當天事發經過？）當天我下班前
    ，乙○○有打電話說要載我女兒回家，後來我下班後回家，乙
    ○○就衝出家門。我小女兒就對我說乙○○爬到姐姐的身上，我
    聽到就很生氣，就罵2個女兒，之前乙○○有說先交朋友，竟
    然發生這種事，隔天我就去對方家裡……，後來當天下午乙○○
    有打電話給我說要和解，我們就簽發一份和解書。（乙○○有
    無照和解書內容履行？）他只有給我第一次1萬元，之後就
    一直拖。」、「（《告以警詢筆錄要旨偵卷第16頁》有無意見
    或補充？）當天我有回去女兒房間，看到床上有血，褲子、
    內褲都脫掉，我就罵我女兒。（事發當天早上6點有無遇到
    乙○○？）沒有，那天早上我載我小孩去上課。」等語（見偵
    卷第38頁正、反面），觀諸證人即A女之父上開所證，其於
    警詢中先稱其於案發當日凌晨3時許返家後，即逕自回房睡
    覺，直至早上6點方遇見被告乙○○，被告乙○○並向其打招呼
    ，表示到其住處陪伴其女兒，而其係嗣後前往A女房間，經A
    女告知遭被告乙○○在夢中對之為性交行為，方知悉本案情節
    ；嗣於檢察官訊問時，則稱案發當日其下班回家後，即撞見
    被告乙○○衝出家門，A女胞妹則對其表示乙○○爬到A女身上，
    其當天即前往A女房間，並目睹A女褲子、內褲均脫掉且床上
    有血，又其未曾在案發當天上午6點與乙○○相遇云云，前後
    證述不一，無法採信。
　⒋況告訴人A女於檢察官偵訊時證稱：「（你有無問乙○○為何有
    一攤血？）有，但他一直不回答我，所以我就跑下去找妹妹
    。（回房間之後發生何事？）妹妹因為要問乙○○事情，乙○○
    就下樓，我一人待在房間，後來爸爸回來時，我就下樓，看
    到乙○○往外跑掉了，我不敢對爸爸說發生什麼事，是妹妹對
    爸爸說的。」等語（見偵卷第35頁反面），而稱案發後其下
    樓找妹妹，妹妹欲詢問乙○○，故其即上樓回到房間，待其父
    返家後方再次下樓，並目睹乙○○向外跑離，而其未敢向父親
    告知發生何事，而係由妹妹向父親說明。證人即A女之胞妹
    於檢察官偵訊時則證稱：「我就叫姐姐回房間，沒多久爸爸
    回家，我就叫姐姐一起下來對爸爸說剛剛發生的事，爸爸有
    質問乙○○發生什麼事，他沒有回答就直接衝出家門。」等語
    （見偵卷第37頁正面），而稱其係與A女一同向父親告知被
    告乙○○對A女所為之事，其等父親質問被告乙○○時，乙○○即
    逕自衝出其家門云云，然於原審審理中，又先稱案發當日被
    告乙○○已在案發地點住處外的車上，發動車輛準備離開現場
    ，後其父返家聽聞其及A女告知被告乙○○對A女為性行為一事
    ，旋又在路上遇到被告乙○○並向乙○○質問此情；另再稱被告
    乙○○於案發當晚12時之前即已離開其住處，當時A女之父尚
    未返家；嗣又改稱本件案發後，其與A女在住處向渠等父親
    告知A女遭被告乙○○性侵害一事時，被告乙○○尚在其住處睡
    覺，A女之父待乙○○醒來後，即詢問此事，但被告乙○○無意
    解釋並隨即離開等語（見原審卷第162頁至第169頁）。是證
    人A女及證人即A女之胞妹，就A女之父何以發覺A女遭被告乙
    ○○乘機性交之經過，所供非僅互核不符，證人即A女胞妹本
    身前後證述更迥異其趣，而2人證詞更均與證人即A女之父所
    證均有出入，是證人A女、A女胞妹及A女之父所證上開情節
    ，均難憑採為對被告不利之認定。
　⒌至被告乙○○與證人A女、證人即A女之父，固均陳稱被告乙○○
    確曾因其與A女發生性交行為之故，而與A女之父簽署和解書
    ，上開和解書所載內容「本人乙○○因為和Ａ女發生性行為，
    因女方尚未成年，雙方達成協議」等語，隻字未提A女係遭
    被告乙○○於睡夢中乘機性交而為性侵害之情節，是亦無從證
    明被告對A女為乘機性交犯行。
三、公訴意旨認本案被告係犯刑法第225條第1項乘機性交罪嫌，
    容有未恰，然起訴之基本社會事實同一，且未有擴張事實認
    定之情事，並就被告所犯罪名，業經本院諭知如起訴書所載
    ，另被告亦可能犯刑法第227條第3項之對於14歲以上未滿16
    歲之女子為性交罪（見本院卷第77頁、第103頁），參以被
    告及辯護人於準備程序時已就刑法第227條第3項之成立與否
    為爭執（見本院卷第104頁至第105頁），併於審判時對此為
    辯論（見本院卷第192頁至第194頁），是此部分已給予被告
    及辯護人防禦及辯論之機會，無礙被告之防禦權行使，爰依
    刑事訴訟法第300條規定，變更起訴法條為刑法第227條第3
    項之對於14歲以上未滿16歲之女子為性交罪。
參、撤銷改判之理由：　　
　　原審調查後，為被告無罪之判決，固非無見。惟本案被告係
     犯刑法第227條第3項之對於14歲以上未滿16歲之女子為性
     交罪，檢察官上訴指摘本案縱使不構成刑法第225條第1項
     之乘機性交罪，亦應成立同法第227條第3項之對於14歲以
     上未滿16歲之人為性交罪等語，為有理由，自應由本院將
     原判決予以撤銷改判。爰審酌被告行為時已滿25歲，其與A
     女性交時雖為男女朋友，惟明知A女年紀尚幼，對性行為之
     智識及決定能力均未臻成熟，難與一般成年人等同視之，
     竟僅為滿足個人性慾，與A女認識不久，即與A女為性交行
     為，對A女身心健全、人格發展均生不良影響，亦可能損及
     A女日後對兩性關係之認知，所生危害非輕微，雖與被害人
     之法定代理人達成和解，惟未能依約悉數賠償A女所受之損
     害，本不宜輕縱之，惟念及被告犯後曾數度自白犯行，雖
     於本院保持緘默，然態度非惡，兼衡其犯罪之動機、目的
     、手段，並考量其於本院審理時自陳高職畢業之智識程度
     、前做水電，月收入約2萬元、尚須扶養小孩及父母等家庭
     經濟(見本院卷第107頁)等一切情狀，量處如主文第2項所
     示之刑。
據上論斷，應依刑事訴訟法第369 條第1 項前段、第364 條、第
299條第1項前段、第300條，判決如主文。
本案經檢察官王晴怡提起公訴，檢察官謝志明到庭執行職務。
中　　華　　民　　國　　110 　年　　8 　　月　　31　　日
                  刑事第二十庭  審判長法  官  王復生  
　　　　　　　　　　　　　　　　　　　法  官  遲中慧
　　　　　　　　　　　　　　　　　　　法  官  蕭世昌
以上正本證明與原本無異。
如不服本判決，應於收受送達後20日內向本院提出上訴書狀，其
未敘述上訴之理由者並得於提起上訴後20日內向本院補提理由書
（均須按他造當事人之人數附繕本）「切勿逕送上級法院」。
                                      書記官  吳建甫
中　　華　　民　　國　　110 　年　　8 　　月　　31　　日
附錄：本案論罪科刑法條全文
刑法第227條：
對於未滿14歲之男女為性交者，處3 年以上10年以下有期徒刑。
對於未滿14歲之男女為猥褻之行為者，處6 個月以上5 年以下有
期徒刑。
對於14歲以上未滿16歲之男女為性交者，處7 年以下有期徒刑。
對於14歲以上未滿16歲之男女為猥褻之行為者，處3 年以下有期
徒刑。
第1 項、第3 項之未遂犯罰之。